【裁判字號】    92,上易,603
【裁判日期】    920626
【裁判案由】    傷害
【裁判全文】
臺灣高等法院高雄分院刑事判決                    九十二年度上易字第六三號
    上  訴  人
    即  被  告  甲○○
右上訴人因傷害案件，不服臺灣高雄地方法院九十二年度易字第三五四號中華民國九
十二年三月十九日第一審判決（起訴案號：臺灣高雄地方法院檢察署九十一年度偵字
第一八六九一號），提起上訴，本院判決如左：
      主  文
原判決撤銷。
甲○○無罪。
      理  由
一公訴意旨略以：被告甲○○，於民國九十一年六月三日凌晨四時二十分許，在高雄
  市○○區○○街三二巷十七弄十一號，與告訴人乙○○（原名鄧碗諭）發生爭執，
  竟基於傷害之犯意，出手毆打乙○○之頭部，致乙○○受有頭暈、噁心等傷害，因
  認被告甲○○涉犯刑法第二百七十七條第一項之傷害罪嫌。
二按犯罪事實應依證據認定之，無證據不得推定其犯罪事實；又不能證明被告犯罪者
  ，應諭知無罪之判決，刑事訴訟法第一百五十四條、第三百零一條第一項分別定有
  明文。又認定不利於被告之事實，須依積極證據，苟積極證據不足為不利於被告事
  實之認定時，即應為有利於被告之認定，更不必有何有利之證據（最高法院三十年
  上字第八一六號判例參照）。另事實之認定，應憑證據，如未能發現相當證據，或
  證據不足以證明，自不得以推測或擬制之方法，以為裁判基礎（最高法院四十年台
  上字第八六號判例參照）。再告訴人之告訴，本以使被告受刑事追訴為目的，故其
  陳述是否與事實相符，自應調查其他證據，以資審認，苟其所為攻擊之詞，尚有瑕
  疵，則在此瑕疵未予究明以前，即不能遽採為斷罪之基礎（最高法院六十九年台上
  字第一五三一號判決參照）。又認定犯罪事實所憑之證據，雖不以直接證據為限，
  間接證據亦包括在內；然而無論直接或間接證據，其為訴訟上之證明，須於通常一
  般之人均不致有所懷疑，而得確信其為真實之程度者，始得據為有罪之認定，倘其
  證明尚未達到此一程度，而有合理之懷疑存在，無從使事實審法院得有罪之確信時
  ，即應由法院諭知被告無罪之判決（最高法院七十六年度台上字第四九八六號判例
  參照）。又按傷害罪自須被害人因被告之行為致身體或健康受有損，所謂傷害依目
  前實務及學說見解，均以須致被害人之生理機能發生障礙，或使健康狀態導致不良
  變更者，始足該當（參見甘添貴著體系刑法各論I第一０五頁）。
三公訴人認被告涉犯傷害罪嫌，無非係以告訴人乙○○之指述、驗傷診斷書及被告自
  承確有抓住告訴人之頭髮，為其論據。訊據被告甲○○堅決否認有傷害乙○○之犯
  行，辯稱：伊當時一手抱著狗，告訴人過來搶狗就咬伊手，伊僅以另一手抓她頭髮
  ，將她推開等語。
四經查：
(一)告訴人於警詢時指述：被告以手打伊頭部云云（見警卷第一頁）；於偵查中稱：被
  告用手勒伊脖子及打伊的頭云云（見偵查卷第十五頁反面），均未曾提及二人搶奪
  小狗之事，嗣經被告於偵查中辯稱二人當時因爭奪小狗起爭執後，告訴人才說是被
  告要搶伊所有之狗，而勒住伊脖子，伊想咬他，但沒有咬到等語（見偵查卷第五十
  三頁）；惟告訴人於本院審理中仍指訴被告動手打伊，經質以驗傷單並無任何外傷
  時，告訴人始改稱：當時他是用手勒住伊脖子，拉伊頭髮約五分鐘，伊有告訴他時
  要他放開，因伊呼吸不過來，‧他是用左手勒伊脖子，右手打伊後腦勺，所以伊覺
  得頭暈等語（見本院卷第三十五頁至第三十六頁），而與於原審審理中所述：被告
  一手抱住狗，一手抓伊馬尾，後來改成繞過脖子勒住伊，接著用手打伊頭云云（見
  原審卷第三十頁）不符，乃被告究竟有無一手抱狗，另一手抓頭髮又勒住伊脖子，
  或是未抱狗，一手勒伊脖子，另隻手打伊後腦勺，告訴人前後指訴不一。雖目擊證
  人即告訴人表弟黃慶文於原審審理時證稱：當時伊在高雄市○○區○○街的現場，
  看到表姊（即告訴人）與被告搶狗，當時狗是被告抱著，表姊沒有咬被告的手。後
  來伊看到被告扯伊表姊的頭髮，且用手繞過表姊的脖子勒住她，並且用手打伊表姊
  的頭，被告因為用一隻手抱狗，所以上開的攻擊行為都用另一隻手．．．伊當時想
  要阻止，但表姊叫伊不要靠得太近，是伊去報案的等語（見原審卷第三十一頁），
  惟亦與告訴人於本院審理時所述被傷害情節不符。況且，當日開車載被告前往告訴
  人住處之友人連振和，在場見被告先前所養之小狗來找被告，告訴人立即衝過來搶
  狗，並且欲咬被告，被告才一直推她，被告並未出手毆打告訴人，而是雙方十分激
  烈地爭奪該隻狗等節，亦據證人連振和到院結證明確（見本院卷第五十五頁至第五
  十六頁），告訴人雖否認證人連振和所述其未見被告毆打伊，惟對證人連振和當時
  在場，及證人所述係小狗跑出去找被告，伊追過去要狗，而與被告在那裡拉來拉去
  一節，自承無訛（見本院卷第五十六頁），足見被告與告訴人拉扯時，確實尚有一
  手抱住小狗，則被告自無可能一手勒住告訴人脖子，又有第三雙手打告訴人之後腦
  勺，本件應係告訴人為搶狗而欲咬被告，遭被告一手抓住頭髮馬尾，被告又順勢用
  手肘勒住告訴人脖子，且於告訴人激烈反抗時將告訴人推離，雙方則不住拉扯爭奪
  小狗，即被告確有出手攻擊告訴人無訛。
(二)惟告訴人提出之驗傷診斷書僅載頭面部：頭暈、噁心，但無明顯外傷，其餘身體部
  位亦無明顯外傷一節，有國軍左營醫院受理家庭暴力事件驗傷診斷書一紙在卷足憑
  （見警卷第二頁），經本院函詢國軍左營醫院，上開所載「頭暈、噁心」之症狀係
  經理學檢查而得，或僅為告訴人之主訴？遭抓頭髮或以手敲頭、勒脖子是否會造成
  「頭暈、噁心」？告訴人有無腦震盪？經該院回函上開記載係病患（即告訴人）之
  主訴，而當頭部遭敲擊或劇烈搖時，會可能造成腦部腫脹而產生頭暈、噁心等腦震
  盪症狀等語，有該院九十二年五月二十七日醫和字第０九二０００一二七四號函在
  卷可佐（見本院第六十三頁），足見該院雖出具驗傷診斷書，惟並未對告訴人為任
  何理學檢查，復未對告訴人腦部腫脹與否，有無腦震盪為任何觀察或診斷。而告訴
  人於案發前即曾因車禍撞傷頭部，受有輕微腦震盪一節，亦據證人即告訴人之母黃
  美里到院證述無訛（見本院卷第三十七頁），是以，本件被告僅以手抓告訴人頭髮
  或以手敲其頭、勒其脖子，是否已造成告訴人腦部腫脹，而出現頭暈、噁心，致被
  害人之生理機能發生障礙，使其健康狀態導致不良變更，或係告訴人舊疾復生，而
  有不適之反應，均無法以上開僅憑告訴人主訴之診斷書記載予以證明。
(三)綜上所述，被告甲○○雖曾有抓住告訴人乙○○之頭髮、勒住告訴人脖子及推開告
  訴人等攻擊行為，惟並未造成告訴人任何明顯外傷，且告訴人主訴有「頭暈、噁心
  」之症狀，是否為被告上開行為所致，或係先前車禍腦震盪之舊疾所致，當時診斷
  之醫師並未為任何理學檢查，如此乃無何直接證據可資證明告訴人因而受有診斷書
  上所載之「頭暈、噁心」之健康傷害，則揆諸上揭說明，被告辯稱：伊未傷害告訴
  人乙○○等語，即屬可採。
五此外，復查無其他積極證據足證被告甲○○確有公訴意旨所指犯行，自屬不能證明
  被告甲○○犯罪，原審未查而為科刑之判決，尚有未洽。被告甲○○上訴意旨否認
  犯罪，指摘原判決不當，為有理由，自應由本院撤銷原判決，另為被告甲○○無罪
  之諭知。
據上論斷，應依刑事訴訟法第三百六十九條第一項前段、第三百六十四條、第三百零
一條第一項，判決如主文。
本案經檢察官林應華到庭執行職務。
中      華      民      國     九十二     年    六    月     二十六     日
      臺灣高等法院高雄分院刑事第二庭
                                  審判長法官  林正雄
                                        法官  黃壽燕
                                        法官  謝靜雯
右正本證明與原本無異。
不得上訴。
                                  法院書記官  廖素珍
中      華      民      國     九十二     年    六    月     二十六     日


司法院資訊處製作；財團法人民間司法改革基金會備份。
